臺灣士林地方法院刑事判決
110年度訴字第177號
公  訴  人  臺灣士林地方檢察署檢察官
被      告  林晟弘


指定辯護人  本院公設辯護人姜惠如  
上列被告因違反毒品危害防制條例案件，經檢察官提起公訴（10
9年度偵字第11372號、109年度偵字第12867號），本院判決如下
：
    主  文
林晟弘犯如附表一編號一至三「罪刑及沒收」欄所示之罪，共參
罪，各處如附表一編號一至三「罪刑及沒收」欄所示之刑及沒收
。應執行有期徒刑貳年。
    事  實
一、林晟弘明知4-甲基甲基卡西酮（4-methylmethcathinone、M
    ephedrone、4-MMC）為毒品危害防制條例條例第2條第2項第
    3款所規範之第三級毒品，依法不得販賣，竟分別基於意圖
    營利而販賣第三級毒品之犯意，於附表一編號1至3所示之時
    間、地點，將如附表一編號1至3所示數量之含有第三級毒品
    4-甲基甲基卡西酮成分之毒品咖啡包，以附表一編號1至3所
    示金額販賣予邱昀浩。嗣林晟弘於民國109年6月27日23時25
    分許，攜帶含有第三級毒品之咖啡包，行經新北市○○區○○○
    路000巷0號前時，經警盤查，並經林晟弘同意搜索，而扣得
    其所持有「AAPE」及「小熊」外包裝毒品咖啡包共14包、如
    附表二編號1、2所示之手機等物，經警檢視林晟弘之手機對
    話內容，而查得上情。
二、案經新北市政府警察局汐止分局（下稱汐止分局）報告臺灣
    士林地方檢察署檢察官偵查起訴。
    理  由
壹、證據能力
　　按被告以外之人於審判外之言詞或書面陳述，除法律有規定
    者外，不得作為證據；又被告以外之人於審判外之陳述，雖
    不符同法第159條之1至第159條之4之規定，而經當事人於審
    判程序同意作為證據，法院審酌該言詞陳述或書面陳述作成
    時之情況，認為適當者，亦得為證據；而當事人、代理人或
    辯護人於法院調查證據時，知有第159條第1項不得為證據之
    情形，而未於言詞辯論終結前聲明異議者，視為有前項之同
    意，刑事訴訟法第159條第1項、第159條之5分別定有明文。
    查本件檢察官、被告林晟弘及其辯護人於本院審理時均同意
    本判決所引用被告以外之人於審判外之言詞或書面陳述均有
    證據能力（見訴二卷第31頁，本判決所引卷宗簡稱均如附件
    之卷宗標目所示），本院審酌上開證據資料製作時之情況，
    尚無違法不當及證明力明顯過低之瑕疵，且與本案待證事實
    間具有相當關聯性，亦認為以之作為證據係屬適當，依刑事
    訴訟法第159條之5規定，認前揭證據均有證據能力。至於本
    判決所引用之非供述證據部分，與本案均有關連性，亦無證
    據證明係實施刑事訴訟程序之公務員以不法方式所取得，依
    刑事訴訟法第158條之4之反面解釋，當有證據能力，復於本
    院審理時，提示並告以要旨，使檢察官及被告充分表示意見
    ，自得為證據使用。
貳、實體部分
一、認定犯罪事實所憑之證據及理由
　㈠上開犯罪事實，業據被告於警詢、偵查中及本院審理時均坦
    承不諱（見偵12867卷第28-29、82-83頁、訴一卷第22頁、
    訴二卷第31-32頁），經核與證人邱昀浩於偵查中結證內容
    （見偵12867卷第93-94頁）大致相符，並有指認犯罪嫌疑人
    紀錄表（指認人：邱昀浩；被指認人：林晟弘）、指認犯罪
    嫌疑人紀錄表（指認人：林晟弘；被指認人：邱昀浩）、汐
    止分局109年6月27日搜索、扣押筆錄、扣押物品目錄表及自
    願受搜索同意書、本院110年保管字第32號贓證物品保管單
    各1份，以及被告與證人邱昀浩之對話紀錄翻拍截圖18張在
    卷可稽（見偵11372卷第21-22、28-34、50-58頁、偵12867
    卷第47-48頁、審訴卷第33頁），堪認被告之任意性自白與
    事實相符。
　㈡按販賣第三級毒品屬違法行為，罪責至重，非可公然為之，
    販賣者販入後可任意分裝增減其分量再行出售，每次交易之
    價格、數量，亦隨時依交易對象、當時行情而變動，縱或出
    售之價格較低，亦非當然無營利意圖，即便為相同價格，因
    份量較少亦能從中獲利，除經坦承犯行並供明販入、賣出確
    實價量外，委難查得實情，復無法查獲其上手，更難查悉有
    無從中獲利，且按一般民眾均知政府對毒品之查禁森嚴，重
    罰不貸，衡情倘非有利可圖，絕無平白甘冒被嚴查重罰之高
    度風險之理，又被告與購毒者均非至親，倘無從中賺取差價
    或投機貪圖小利，豈有甘冒重典，依購入價格轉售或代購之
    理，是其販入之價格必較售出之價格低廉，而有從中賺取買
    賣差價牟利之意圖及事實，應屬符合論理法則且不違背社會
    通常經驗之合理判斷（最高法院104 年度臺上字第2314號判
    決要旨參照）。查被告將含有第三級毒品之咖啡包販售予證
    人邱昀浩，苟無利可圖，當無甘冒可能遭判處重刑之風險而
    為本件犯行之理，且其於本院審理時亦供稱：我因為經濟狀
    況不好有欠債，因為有朋友說這種方法比較快賺到錢等語（
    見訴二卷41頁），足見被告確可從中牟利，而有營利之主觀
    意圖甚明。
　㈢綜上所述，本件事證明確，應依法論科。
二、論罪科刑
  ㈠按行為後法律有變更者，適用行為時之法律。但行為後之法
    律有利於行為人者，適用最有利於行為人之法律，刑法第2
    條第1項定有明文。經查被告於本件行為後，毒品危害防制
    條例第4條第3項、第17條第2項於109年1月15日經總統公布
    修正，並於同年7月15日施行。前者將刑度自「7年以上有期
    徒刑，得併科新臺幣700萬元以下罰金」，加重至「7年以上
    有期徒刑，得併科新臺幣1,000萬元以下罰金」；後者則將
    減刑規定之適用要件從「於偵查及審判中均自白」，限縮為
    「於偵查及『歷次』審判中均自白」。經綜合比較上開條文修
    正前、後之結果，均以修正前毒品危害防制條例之規定，較
    有利於被告，自應適用修正前毒品危害防制條例第4條第3項
    、第17條第2項之規定。是核被告如附表一編號1至3所為，
    均係犯修正前毒品危害防制條例第4條第3項販賣第三級毒品
    罪，且其行為相殊，犯意互別，應予分論併罰。
  ㈡按修正前毒品危害防制條例第17條第2項規定：「犯第4條至
    第8條之罪於偵查及審判中均自白者，減輕其刑。」立法理
    由係為使製造、販賣或運輸毒品案件之刑事訴訟程序儘早確
    定，並鼓勵被告自白認罪，以開啟其自新之路，爰對於偵查
    及審判中均自白者，採行寬厚之刑事政策，予以減輕其刑。
    所謂「於偵查及審判中自白」，指被告對於自己所為具備構
    成犯罪要件之事實向職司偵查、審判之公務員為肯定供述之
    謂。至於該行為應如何適用法律，或被告、辯護人對阻卻違
    法、阻卻責任之事由有所主張或辯解，均屬法院就所認定之
    事實，本於職權如何為法律上評價或辯護權行使之問題，不
    影響其為自白。又所稱於「偵查中自白」，係指在偵查階段
    之自白而言。換言之，凡在檢察官偵查終結提起公訴以前，
    包括被告在偵查輔助機關、檢察官及檢察官聲請該管法院為
    羈押前訊問時之自白均屬之。至販賣毒品之人，倘就主觀上
    牟利之意圖及客觀上交付毒品、收取價款等販賣毒品罪之主
    要部分為肯定之供述者，仍屬已對販賣毒品之犯行為自白。
    經查，被告就附表一編號1至3所示犯行，均已於偵訊時坦承
    在卷（見偵12867卷第82-83頁），復於本院審理時坦承不諱
    （見訴二卷第31-32頁），依上揭說明，均應依修正前毒品
    危害防制條例第17條第2項規定，減輕其刑。
  ㈢次按刑法第59條之酌量減輕其刑，必於犯罪之情狀，在客觀
    上足以引起一般同情，認為即予宣告法定最低度刑期猶嫌過
    重者，始有其適用。而同為販賣毒品之人，其原因動機不一
    ，犯罪情節未必盡同，或有大宗運輸者，亦有中、小之分，
    其販賣行為所造成危害社會之程度自屬有異，法律科處此類
    犯罪，所設之法定最低本刑卻相同，不可謂不重。於此情形
    ，倘依其情狀處以相當之有期徒刑，即足以懲儆，並可達防
    衛社會之目的者，自非不可依客觀之犯行與主觀之惡性二者
    加以考量其情狀，是否有可憫恕之處，適用刑法第59條之規
    定酌量減輕其刑，期使個案裁判之量刑，能斟酌至當，符合
    比例原則。經查，被告所犯附表一編號1至3所示販賣第三級
    毒品犯行，其所販賣之數量不多，所賺取之利益非鉅，顯非
    以之營利謀生，犯罪情節難與大盤或中盤毒梟者相提併論，
    主觀惡性亦有明顯不同。故衡諸上情，倘處以販賣第三級毒
    品罪之法定最低刑度，縱依修正前毒品危害防制條例第17條
    第2 項減輕其刑後，仍屬情輕而法重，堪認被告如附表一編
    號1至3所示犯行之犯罪情狀客觀上足以引起一般同情，有顯
    可憫恕之情形，爰均依刑法第59條之規定遞減其刑。
  ㈣又按毒品危害防制條例第17條第1項規定「犯第4條至第8條、
    第10條或第11條之罪，供出毒品來源，因而查獲其他正犯或
    共犯者，減輕或免除其刑。」所謂「供出毒品來源」，當係
    指犯該條例所定上開各罪之人，供出其所犯上開各罪該次犯
    行之毒品來源而言。亦即須所供出之毒品來源，與其被訴之
    各該違反毒品危害防制條例犯行有直接關聯者，始得適用上
    開規定減免其刑，並非漫無限制。經查，本案被告固供稱其
    販賣第三級毒品咖啡包之來源為甲男（真實姓名詳卷），然
    經本院函詢汐止分局結果，警方並未因被告供述而有查獲上
    游之情事，有該局111年6月1日新北警汐刑字第1114260410
    號函暨所附職務報告附卷可參（見訴一卷第107頁），足見
    未因被告之供述而查獲本案毒品來源。依此，本案尚無毒品
    危害防制條例第17條第1項規定之適用，附此敘明。
  ㈤爰審酌被告明知毒品對於身心健康有莫大之戕害，竟仍漠視
    毒品之危害性，恣意犯下本件3次販賣第三級毒品之犯行，
    輕則戕害他人身心，重則恐成為國家、社會多種犯罪之源頭
    ，所為實不足取。惟念及其於警詢、偵查中以及本院坦承犯
    罪之犯後態度，以及犯罪所得非鉅，兼衡被告自陳高職畢業
    、未婚無子女、與父母同住、要照顧身體有狀況的父親，也
    要協助外籍的母親，目前從事餐飲業，月收入約2萬多元等
    語（見訴二卷第41頁），行為時年僅20歲思慮未周，及其他
    一切情狀，就其如附表一編號1至3所示之犯行，分別量處如
    附表一編號1至3「罪刑及沒收」欄所示之刑。又被告所犯前
    揭3次犯行，時間密接、犯罪性質類似，實質侵害法益之質
    與量，未如形式上單從罪數所包含範圍之鉅，如以實質累加
    之方式定應執行刑，其刑度將超過其行為之不法內涵，有違
    罪責相當性原則；而生命有限，刑罰對受刑人所造成之痛苦
    程度，係隨刑度增加而生加乘效果，非以等比方式增加，應
    認以隨罪數增加遞減刑罰之方式，定其應執行刑，已足以評
    價其行為之不法，爰考量被告3次犯行之關聯性、行為態樣
    及罪質，定其應執行刑如主文所示。
  ㈥辯護人雖另為被告主張：被告之行為雖有不當，惟犯案後態
    度坦誠，之前並無任何不良前科紀錄，經此教訓絕無再犯之
    虞，本件實以暫不執行為當，請予宣告緩刑等語。然按「未
    曾因故意犯罪受有期徒刑以上刑之宣告者」或「前因故意犯
    罪受有期徒刑以上刑之宣告，執行完畢或赦免後，5年以內
    未曾因故意犯罪受有期徒刑以上刑之宣告者」，始得宣告緩
    刑，此觀刑法第74條第1項規定甚明。經查，被告前於109年
    間，因傷害案件，經本院110年度審簡字第354號判決判處有
    期徒刑4月確定，嗣於111年9月1日易科罰金執行完畢一情，
    有臺灣高等法院被告前案紀錄表1份在卷可稽（見訴二卷第4
    頁）。準此，被告既前曾受有期徒刑以上刑之宣告，亦非執
    行完畢5年以內未曾因故意犯罪受有期徒刑以上刑之宣告，
    核與前揭緩刑法定條件不符，自無從宣告緩刑，併此敘明。
三、沒收
  ㈠按犯第4條至第9條、第12條、第13條或第14條第1項、第2項
    之罪者，其供犯罪所用之物，不問屬於犯罪行為人與否，均
    沒收之，毒品危害防制條例第19條第1項定有明文。扣案如
    附表二編號1、2所示之物為被告所有、係供本案販賣聯絡證
    人邱昀浩使用，業據被告供述在卷（見訴一卷第30-31頁）
    ，爰依毒品危害防制條例第19條第1項規定宣告沒收之。
  ㈡次按犯罪所得，屬於犯罪行為人者，沒收之；前2項之沒收，
    於全部或一部不能沒收或不宜執行沒收時，追徵其價額，刑
    法第38條之1第1項前段、第3項分別定有明文。經查，被告
    就如附表一編號1、3所示犯行，分別取得對價1,200元、500
    元等節，業據其供陳明確（見訴一卷第29頁、訴二卷第40頁
    ）。至被告如附表一編號2所示犯行，則據被告供陳該次販
    賣只收取500元，證人邱昀浩並沒有將剩餘的2,000元給我等
    語（見訴二卷第40頁），且無其他證據足資證明被告有收受
    當日所賒欠之2,000元價金，依有疑惟利被告原則，應認定
    該次犯罪所得為500元。是上開金額均核屬被告犯罪所得，
    自應依前揭規定於各該罪行項下宣告沒收，且於全部或一部
    不能沒收或不宜執行沒收時，追徵其價額。
  ㈢至扣案之毒品咖啡包14包，經鑑定含有第三級毒品4-甲基甲
    基卡西酮成分一情，有臺北榮民總醫院109年8月17日北榮鑑
    字第C0000000號毒品鑑定書、內政部警政署刑事警察局109
    年11月23日刑鑑字第1098009788號鑑定書在卷可參（見偵11
    372卷第110-111頁、第125-126頁），然因無證據證明所含
    第三級毒品成分之純質淨重已達20公克以上，且被告於本院
    供稱：僅是遭查獲時剛好放在身上等語（見訴一卷第30頁）
    ，而與被告本案犯行無涉，應由警方另為適法處理，附此敘
    明。
  ㈣末按本次刑法修正將沒收列為專章，具獨立之法律效果，故
    宣告多數沒收情形，並非數罪併罰，乃配合刪除原刑法第51
    條第9款，另增訂同法第40條之2第1項明定「宣告多數沒收
    者，併執行之」，故在定其應執行之刑主文項下，倘再為沒
    收之諭知，恐有混淆新法沒收性質，從而於定其應執行之刑
    主文項下，毋庸再重複為沒收之諭知，末此敘明。
據上論斷，應依刑事訴訟法第299條第1項前段（依刑事判決精簡
原則，僅記載程序法條），判決如主文。
本案經檢察官朱學瑛提起公訴，檢察官余秉甄到庭執行職務。
中　　華　　民　　國　　111 　年　　11　　月　　 1　　日
                  刑事第三庭　審判長法  官  黃怡瑜
　　　　　　　　　                  法  官  黃瀞儀
　　　　　　　　　                  法  官  鐘乃皓
以上正本證明與原本無異。　　　　　　　　　　　　　　　　如不服本判決應於收受送達後20日內向本院提出上訴書狀，並應敘述具體理由。其未敘述上訴理由者，應於上訴期間屆滿後20日內向本院補提理由書( 均須按他造當事人之人數附繕本) 「切勿逕送上級法院」。
因疫情而遲誤不變期間，得向法院聲請回復原狀。　　
                                   書記官  林毓珊
中　　華　　民　　國　　111 　年　　11　　月　　1 　　日
附錄本案論罪科刑條法全文：
毒品危害防制條例第4條
製造、運輸、販賣第一級毒品者，處死刑或無期徒刑；處無期徒
刑者，得併科新臺幣二千萬元以下罰金。
製造、運輸、販賣第二級毒品者，處無期徒刑或七年以上有期徒
刑，得併科新臺幣一千萬元以下罰金。
製造、運輸、販賣第三級毒品者，處七年以上有期徒刑，得併科
新臺幣七百萬元以下罰金。
製造、運輸、販賣第四級毒品者，處五年以上十二年以下有期徒
刑，得併科新臺幣三百萬元以下罰金。
製造、運輸、販賣專供製造或施用毒品之器具者，處一年以上七
年以下有期徒刑，得併科新臺幣一百萬元以下罰金。
前五項之未遂犯罰之。
附件
《卷宗標目》 臺灣士林地方檢察署109年度偵字第11372號卷宗（簡稱偵11372卷） 臺灣士林地方檢察署109年度偵字第12867號卷宗（簡稱偵12867卷） 本院110年度審訴字第30號卷宗（簡稱審訴卷） 本院110年度訴字第177號卷宗㈠（簡稱訴一卷） 本院110年度訴字第177號卷宗㈡（簡稱訴二卷） 
附表一　
編號 交易時間 （民國） 交易地點 交易數量／交易金額（新臺幣） 交易模式 罪刑及沒收 1 109年6月19日23時許 新北市○○區○○街00巷0號全家便利商店 含有第三級毒品4-甲基甲基卡西酮成分之毒品咖啡包3包／1,200元 被告與邱昀浩於左列時間地點以現金交易 林晟弘販賣第三級毒品，處有期徒刑壹年拾月。扣案如附表二編號一、二所示之物，均沒收。未扣案之犯罪所得新臺幣壹仟貳佰元沒收，於全部或一部不能沒收或不宜執行沒收時，追徵其價額。 2 109年6月20日23時許 新北市○○區○○街00巷0號全家便利商店 含有第三級毒品4-甲基甲基卡西酮成分之毒品咖啡包5包／2,500元 （交付現金500元，2,000元部分賒帳） 被告與邱昀浩於左列時間地點以現金交易 林晟弘販賣第三級毒品，處有期徒刑壹年拾壹月。扣案如附表二編號一、二所示之物，均沒收。未扣案之犯罪所得新臺幣伍佰元沒收，於全部或一部不能沒收或不宜執行沒收時，追徵其價額。 3 109年6月26日23時54分許 新北市○○區○○街00巷0號全家便利商店 含有第三級毒品4-甲基甲基卡西酮成分之毒品咖啡包1包／500元 被告與邱昀浩於左列時間地點以現金交易 林晟弘販賣第三級毒品，處有期徒刑壹年玖月。扣案如附表二編號一、二所示之物，均沒收。未扣案之犯罪所得新臺幣伍佰元沒收，於全部或一部不能沒收或不宜執行沒收時，追徵其價額。 
附表二
編號 扣押物品 數量 1 智慧型手機 （SAMSUNG廠牌，IMEI：000000000000000、000000000000000【含sim卡1張】） 1支 2 智慧型手機 （IPHONE廠牌，IMEI：000000000000000【含sim卡1張】） 1支